臺灣屏東地方法院刑事裁定
110年度聲字第1712號
聲明異議人
即  受刑人  詹銘元





上列聲明異議人即受刑人因違反毒品危害防制條例等案件，對於
臺灣屏東地方檢察署檢察官執行之指揮（108年度執字第7641號
）聲明異議，本院裁定如下：
    主  文
聲明異議駁回。
    理  由
一、聲明異議意旨詳如附件聲請狀所載（聲明異議人即受刑人詹
    銘元【下稱異議人】書狀狀首雖使用「聲請狀」之用語，惟
    依其所撰述之理由，其真意係聲明異議）。
二、按數罪併罰，依第五款至前款所定之刑，併執行之。但應執
    行者為3年以上有期徒刑與拘役時，不執行拘役，刑法第51
    條第9款定有明文。考其立法精神，當包括：多數有期徒刑
    與多數拘役，經各別定執行刑後，應併執行者；多數有期徒
    刑經定執行刑，而與單一拘役應併執行者；多數拘役經定執
    行刑而與單一有期徒刑應併執行者等數種情形時，因有期徒
    刑與拘役同屬自由刑，拘役刑期頗短，如與較長之有期徒刑
    併予執行，實無意義可言，宜採吸收主義，不執行拘役。惟
    查有期徒刑之低度，遇有減輕時，可減至2月未滿，而拘役
    遇有加重，或多數拘役定其應執行刑時，其高度可達120日
    ，如澈底採用吸收主義，難保不發生以較短之有期徒刑（2
    月未滿）吸收較長之拘役（120日）情事，亦失事理之平。
    為謀兩者調和，經衡酌結果，認於3年以上有期徒刑與拘役
    併執行時，始宜採吸收主義，不執行拘役。茍應執行者為3
    年未滿有期徒刑與拘役，自應一併執行，特於第10款（104
    年12月30日配合刪除沒收併執行之規定而移列第9款）增訂
    但書，以應需要（刑法第51條第9款但書立法意旨可資參照
    ）。次按裁判確定後另犯他罪，不在數罪併罰規定之列（司
    法院大法官釋字第98號、第202號解釋均同此意旨）。又刑
    法第50條規定：「裁判確定前犯數罪者，併合處罰之」、第
    53條規定：「數罪併罰，有二裁判以上者，依第51條之規定
    ，定其應執行之刑」，是刑法第51條之數罪併罰，應以合於
    同法第50條之規定為前提，而第50條之併合處罰，則以裁判
    確定前犯數罪為條件，若於一罪之裁判確定後又犯他罪者，
    自應於他罪之科刑裁判確定後，與前罪應執行之刑併予執行
    ，不得適用刑法第51條所列各款，定其應執行之刑（最高法
    院32年非字第63號判決意旨參照）。至被告一再犯罪，經受
    諸多科刑判決確定之情形，上開所謂裁判確定，乃指首先確
    定之科刑判決而言；亦即以該首先判刑確定之日作為基準，
    在該日期之前所犯各罪，應依刑法第51條各款規定，定其應
    執行之刑；在該日期之後所犯者，則無與之前所犯者合併定
    執行刑之餘地，亦無許法院任擇其中最為有利或不利於被告
    之數罪，合併定其應執行刑之理；否則，仍有適用法則不當
    之違背法令（最高法院103年度台非字第60號、103年度台非
    字第221號判決、103年度台抗第721號、106年度台抗字第30
    4號裁定意旨參照）。準此，被告所犯之數罪，經分別宣告
    有期徒刑及拘役時，必以裁判確定前犯數罪，合於數罪併罰
    之情狀，且所定之執行刑有3年以上有期徒刑及拘役時，始
    有不執行拘役之可言。
三、經查：
  ㈠異議人前①因詐欺、施用毒品等案件，分別經臺灣橋頭地方法
    院（下稱橋頭地院）判處有期徒刑5月、2月、3月，前開三
    罪嗣經橋頭地院以107年度聲字第308號裁定應執行有期徒刑
    8月確定（下稱甲案，該三罪最早判決確定日為106年10月18
    日）；②因施用毒品、販賣毒品、偽證等案件，分別經法院
    判處有期徒刑4月、4月、3月、3年8月、3月，前開五罪嗣經
    本院以109年度聲字第112號裁定應執行有期徒刑4年6月確定
    （下稱乙案，該五罪最早判決確定日為107年8月19日）；③
    因持有毒品、頂替等案件，經本院以108年度訴字第45號判
    決判處拘役30日、40日，並定應執行拘役50日確定（下稱丙
    案，該二罪犯罪時間為106年6月25日、106年6月26日）等情
    ，有前開刑事判決書、裁定書及臺灣高等法院被告前案紀錄
    表各1份在卷可稽，並經本院調取執行卷宗核閱無訛。
  ㈡異議人主張丙案與乙案之犯罪時間為同年度，應有刑法第51
    條第9款但書之適用等語，惟揆諸前開說明，丙案欲適用刑
    法第51條第9款但書免除拘役之執行，前提需符合刑法第50
    條之規定，以裁判確定前犯數罪，合於數罪併罰之情狀，且
    所定之執行刑有3年以上有期徒刑及拘役時，始有不執行拘
    役之可能，而所謂裁判確定，乃指首先確定之科刑判決而言
    。是本件丙案之犯罪時間即106年6月25日、106年6月26日，
    固係於甲案最早判決確定日即106年10月18日、乙案最早判
    決確定日即107年8月19日前所犯，惟首先確定之科刑判決乃
    甲案附表編號1之106年10月18日，而甲案之執行刑為有期徒
    刑8月，並未達3年以上之要件，是丙案自無刑法第51條第9
    款但書不執行拘役之適用，是臺灣屏東地方檢察署（下稱屏
    東地檢署）檢察官就丙案予以指揮執行，經核並無違法或不
    當之處。異議人指摘執行檢察官所為108年度執字第7641號
    執行指揮書及屏東地檢署110年3月4日屏檢謀康110執聲他23
    9字第1109008042號函執行指揮之處分有違法或不當，為無
    理由，應予駁回。
四、依刑事訴訟法第486條，裁定如主文。
中　　華　　民　　國　　111 　年　　4 　　月　　1 　　日
                  刑事第一庭    法  官  涂裕洪
以上正本證明與原本無異。
如不服本裁定，應於送達後5日內，向本院提出抗告狀。
中　　華　　民　　國　　111 　年　　4 　　月　　1 　　日
                                書記官  林祥玉